【裁判字號】    98,審訴,1022
【裁判日期】    980421
【裁判案由】    偽造文書等
【裁判全文】
臺灣高雄地方法院刑事判決            98年度審訴字第1022號
公  訴  人  臺灣高雄地方法院檢察署檢察官
被      告  甲○○
                    （現另案於臺灣高雄女子監獄執行中）
上列被告因偽造文書等案件，經檢察官提起公訴（97年度偵字第
28214 號），被告就被訴事實為有罪之陳述，經本院告知簡式審
判程序之旨，並聽取被告與公訴人之意見後，本院合議庭裁定由
受命法官獨任進行簡式審判程序，本院判決如下：
    主  文
甲○○犯侵占離本人持有物罪，處罰金新臺幣捌仟元，如易服勞
役，以新臺幣壹仟元折算壹日。又犯行使偽造私文書罪，處有期
徒刑肆月，中華電信股份有限公司「行動電話業務（租用/ 異動
）申請書」及「3G影音行動電話業務（租用/ 異動）申請書」上
偽造之「乙○○」署名各壹枚（共貳枚），均沒收。又共同犯詐
欺得利罪，處有期徒刑伍月。應執行有期徒刑捌月，中華電信股
份有限公司「行動電話業務（租用/ 異動）申請書」及「3G影音
行動電話業務（租用/ 異動）申請書」上偽造之「乙○○」署名
各壹枚（共貳枚），均沒收。
    事  實
一、甲○○於民國97年1 月22日晚間某時許，在臺南縣與臺南市
    交界之某處，拾獲乙○○於97年1 月2 日下午5 時50分許，
    在臺南市○區○○路「德光幼稚園」旁失竊之皮包1 只，竟
    萌生侵占離本人所持有之物之不法所有意圖，將乙○○所有
    放置於該皮包內之國民身分證與健保卡各1 張，予以侵占入
    己。甲○○另基於意圖為自己不法所有之犯意，於97年1 月
    30日，持乙○○之國民身分證與健保卡，至設於高雄市新興
    區○○○路230 號之中華電信股份有限公司（下稱中華電信
    公司）「高雄營運處」，冒用乙○○名義申辦行動電話門號
    ，而在中華電信公司高雄營運處「行動電話業務（租用/異
    動）申請書」及「3G影音行動電話業務（租用/ 異動）申請
    書」之「新客戶簽章」欄，偽造乙○○之署名各1 枚，偽造
    成乙○○向中華電信公司申請辦理行動電話門號之申請書後
    ，持以向中華電信公司高雄營運處受理行動電話申請業務之
    人員行使，致使中華電信公司高雄營運處承辦人員陷於錯誤
    ，誤認係乙○○本人申請行動電話門號，而當場交付行動電
    話門號0000000000號與0000000000號之SIM 卡各1 張予甲○
    ○，足以生損害於乙○○，以及中華電信公司對於行動電話
    門號核發管理之正確性。甲○○取得中華電信公司核發之00
    00000000號、0000000000號行動電話SIM 卡後，即與尤筱瑩
    共同基於意圖為自己不法之犯意聯絡，自97年1 月30日起至
    同年2 月15日止，接續撥打使用，致使中華電信公司陷於錯
    誤，誤認係乙○○撥打使用上開行動電話門號，而繼續提供
    通訊服務，甲○○與尤筱瑩因而詐得免費使用行動電話通訊
    之財產上不法利益合計6,359 元（門號0000000000之通話費
    計3,997 元、門號0000000000之通話費計2,362 元）。
二、案經國家通訊傳播委員會移送臺灣高雄地方法院檢察署檢察
    官偵查起訴。
    理  由
一、本件被告所犯係死刑、無期徒刑、最輕本刑為3 年以上有期
    徒刑以外之罪，其於準備程序中就被訴事實為有罪之陳述，
    經法官告知簡式審判程序之旨，並聽取公訴人及被告之意見
    後，本院依刑事訴訟法第273 條之1 第1 項之規定，裁定進
    行簡式審判程序。
二、訊據被告對於上揭犯罪事實，坦承不諱，核與證人即被害人
    乙○○、被告表弟吳書岳、被告友人陳元耀、李明達、共犯
    尤筱瑩友人陳姿穎、中華電信公司職員丁○○證述情節相符
    ，並有中華電信公司繳費通知單4 份，以及「行動電話業務
    （租用/ 異動）申請書」、「3G影音行動電話業務（租用/
    異動）申請書」玲」、中華電信公司97年2 月22日函檢附乙
    ○○之切結書、行動電話門號0000000000號、0000000000
    號之通聯紀錄各1 份附卷可稽。本案事證明確，被告上揭侵
    占離本人持有物、行使偽造私文書、詐欺取財與詐欺得利之
    犯行，均堪認定。
三、論罪科刑：
  (一)按行動電話門號SIM 卡，可供通訊使用，且在一定條件下具
    有可轉讓性，而有相當之財產價值，依電信公司一般定型化
    契約之約定，雖行動電話門號SIM 卡之所有權仍屬於電信公
    司本身，卻得因私下之出售、轉讓行為而造成事實上所有權
    之移轉，得以刑法中詐欺取財罪之「物」論之；而通話服務
    不具有財產交易價值，非屬財物，而係電信公司與申請人依
    據行動電話業務申請書所定之契約，申請人得要求電信公司
    對於申請人租用之行動電話門號提供通話服務，而電信公司
    信賴申請人願意繳交通話服務產生之費用，而提供申請人與
    他人溝通之便利管道，故電信通話服務應屬利益之一種。被
    告在臺南縣、市交界處，拾獲乙○○失竊之皮包後，將乙○
    ○放置於皮包內之國民身分證與健保卡，據為己用，核其此
    部分所為，係犯刑法第337 條之侵占離本人持有物罪。又被
    告於中華電信公司之「行動電話業務（租用/ 異動）申請書
    」及「3G影音行動電話業務（租用/ 異動）申請書」上偽簽
    乙○○之署名，持以向中華電信公司承辦人員行使，致該承
    辦人員陷於錯誤而核發交付上開2 個門號之行動電話SIM 卡
    2 張，核其此部分所為，係犯刑法第216 條、第210 條之行
    使偽造私文書罪、同法第339 條第1 項之詐欺取財罪。另被
    告撥打使用上開2 個行動電話門號，因此詐得免費使用行動
    電話通訊之利益合計6,359 元，核其此部分所為，係犯刑法
    第339 條第2 項之詐欺得利罪。
  (二)被告冒用乙○○名義，向中華電信公司詐得行動電話門號00
    00000000號與0000000000號之SIM 卡後，除供自己插入手機
    撥打使用外，尚曾提供尤筱瑩撥打使用，此經證人即提供手
    機供尤筱瑩插入前開行動電話SIM 卡使用之友人陳姿穎證稱
    ：其所有之三星廠牌手機曾提供綽號「麻吉」之尤筱瑩下載
    遊戲，尤筱瑩借到手機後，即換插入SIM 卡下載遊戲、撥打
    電話，並向其表示插入之SIM 卡門號是不用錢的，可以盡量
    打等語明確，而被告亦自承：不認識陳姿穎，不清楚尤筱瑩
    之真名，只知她叫「麻吉」等語，因被告與陳姿穎並不相識
    ，自不可能借用手機使用，是向陳姿穎借用手機，以插入甲
    ○○前開詐得之行動電話SIM 卡者，應為尤筱瑩無誤，且依
    陳姿穎之證詞，尤筱瑩亦知被告交付之前開行動電話SIM 卡
    ，係冒名詐得，而得以撥打以享免費通訊之利益，是被告就
    上開詐欺得利之犯行，與尤筱瑩之間，具有犯意聯絡與行為
    分擔，應論以共同正犯。被告辯稱其冒用乙○○名義申請取
    得之前開2 個行動電話門號僅由其1 人單獨撥打使用云云，
    尚無可採。
  (三)被告於「行動電話業務（租用/ 異動）申請書」及「3G影音
    行動電話業務（租用/ 異動）申請書」上偽造署名之行為，
    均為偽造私文書之部分行為；其偽造私文書後持以行使，偽
    造之低度行為應為行使之高度行為所吸收，均不另論罪。被
    告在前開行動電話業務申請書上偽造「乙○○」署名2 枚之
    行為，係基於單一犯意，以單一行為之數個舉動，接續進行
    同一犯行，而侵害同一法益，為接續犯，屬實質上一罪。又
    被告以持有偽造行動電話業務申請書，向中華電信公司承辦
    人員行使，以申請取得行動電話SIM 卡之一行為，同時觸犯
    行使偽造私文書與詐欺取財之二罪名，為想像競合犯，應從
    一重之行使偽造私文書處斷。公訴意旨雖漏未論及詐欺取財
    罪部分，惟此部分與經本院論罪科刑之行使偽造私文書罪部
    分，具有想像競合犯之裁判上一罪關係，自為起訴效力所及
    ，本院自得一併審理。
  (四)又被告以詐得之前開行動電話SIM 卡2 張後，自97年1 月30
    日起至同年2 月15日止，多次撥打行動電話門號0000000000
    號與0000 000000 號以詐得免費使用行動電話通訊之利益，
    均係利用同一機會下，接續而為之數個舉動，依一般社會健
    全之觀念，在時間差距上難以強行分開，且侵害同一之法益
    ，自應予包括之評價，而為接續犯之實質一罪。
  (五)被告所犯上開侵占離本人持有罪、行使偽造私文書及詐欺得
    利罪3 罪間，行為互殊，犯意各別，應分論併罰。
  (六)本院審酌被告前有施用毒品案件，經法院判刑入獄之紀錄，
    有臺灣高等法院被告前案紀錄表1 份在卷可佐，素行非佳，
    明知乙○○失竊之皮包，非其所有，竟將乙○○放置於皮包
    內之國民身分證與健保卡，予以侵占，破壞他人對財產權之
    支配，更貪圖小利，冒用乙○○之名義向中華電信公司申請
    取得行動電話SIM 卡使用，進而持以撥打電話，享受中華電
    信公司提供之通訊服務，不僅造成中華電信公司之損失，更
    造成乙○○無端遭中華電信公司催繳電信費用之困擾，危害
    國內通信服務之秩序，行為實無足取，惟念及被告事後已坦
    承犯行，態度尚可，且其所詐取利益非多，犯罪手段和平，
    犯罪情節非重等一切情狀，分別量處如主文所示之刑，並定
    應執行刑如主文所示，且另就侵占離本人持有物部分，諭知
    易服勞役之折算標準，以示儆懲。
  (七)被告冒用乙○○名義，在中華電信公司之「行動電話業務（
    租用/ 異動）申請書」及「3G影音行動電話業務（租用/ 異
    動）申請書」上，填寫乙○○之基本資料，並在該2 份申請
    書上「新客戶簽章」欄偽簽「乙○○」之署名各1 枚（共2
    枚），均應依刑法第219 條之規定，不問屬於犯人與否，併
    予宣告沒收。至於被告偽造上開之2 份申請書，因均屬中華
    電信公司所有，並非被告所有，爰不為沒收之諭知。
據上論斷，應依刑事訴訟法第273 條之1 第1 項、第299 條第1
項前段，刑法第28條、第337 條、第216 條、第210 條、第339
條第1 項、第2 項、第55條、第42條第3 項前段、第219 條、第
51條第5 款，刑法施行法第1 條之1 ，判決如主文。
本案經檢察官丙○○到庭執行職務。
中    華    民    國    98    年    4     月    21    日
                  刑事第十庭  法  官  高增泓
以上正本證明與原本無異。
如不服本判決，應於判決送達後10日內，向本院提出上訴狀。
中    華    民    國    98    年    4     月    21    日
                              書記官  黃麗玉
附錄本案論罪科刑法條全文：
刑法第337條
意圖為自己或第三人不法之所有，而侵占遺失物、漂流物或其他
離本人所持有之物者，處5 百元以下罰金。
刑法第216條
行使第210 條至第215 條之文書者，依偽造、變造文書或登載不
實事項或使登載不實事項之規定處斷。
刑法第210條
偽造、變造私文書，足以生損害於公眾或他人者，處5 年以下有
期徒刑。
刑法第339條
意圖為自己或第三人不法之所有，以詐術使人將本人或第三人之
物交付者，處5 年以下有期徒刑、拘役或科或併科1 千元以下罰
金。
以前項方法得財產上不法之利益或使第三人得之者，亦同。
前二項之未遂犯罰之。


司法院資訊處製作；財團法人民間司法改革基金會備份。
